最高法院刑事判決　　　　　　一○○年度台上字第三○一七號
上　訴　人　林國隆
　　　　　　陳日洲
　　　　　　吳家榮
上列上訴人等因違反毒品危害防制條例案件，不服台灣高等法院
台中分院中華民國一○○年四月六日第二審判決（一○○年度上
訴字第四九八、四九九、五○○號，起訴案號：台灣台中地方法
院檢察署九十九年度偵字第一八七二一、一八七七六、二一八○
七、二二四○六、二二六七六號，追加起訴案號：台灣台中地方
法院檢察署九十九年度偵字第二三一三八、二四六六六號），提
起上訴，本院判決如下：
    主  文
上訴駁回。
    理  由
一、林國隆、陳日洲上訴部分：
按刑事訴訟法第三百七十七條規定，上訴於第三審法院，非以判
決違背法令為理由，不得為之。是提起第三審上訴，應以原判決
違背法令為理由，係屬法定要件。如果上訴理由書狀並未依據卷
內訴訟資料，具體指摘原判決不適用何種法則或如何適用不當，
或所指摘原判決違法情事，顯與法律規定得為第三審上訴理由之
違法情形，不相適合時，均應認其上訴為不合法律上之程式，予
以駁回。本件上訴人林國隆上訴意旨略稱：原判決（引用第一審
判決）以林國隆於偵查及審判中，對於所犯上開各罪（指販賣第
二級毒品十罪）均已坦承不諱，爰分別依毒品危害防制條例第十
七條第二項規定減輕其刑。又林國隆所犯上開十罪，其犯罪之情
狀顯可憫恕，認科以最低度刑仍嫌過重，再各依刑法第五十九條
規定，酌量減輕其刑。惟林國隆自警詢時起至偵審中，始終自白
犯罪，已經悔悟，態度良好。原審未依刑法第五十七條規定為量
刑標準，猶應執行有期徒刑十一年，參諸共同被告謝蓮子所犯販
賣第一級毒品二罪、販賣第二級毒品十罪，僅應執行有期徒刑十
二年六月，輕重失衡，難謂為適法云云。上訴人陳日洲上訴意旨
略稱：依毒品危害防制條例第十七條第一項規定，犯第四條至第
八條、第十條或第十一條之罪，供出毒品來源，因而查獲其他正
犯或共犯者，減輕或免除其刑。關於謝蓮子販賣第一級毒品予陳
日洲部分，原判決（引用第一審判決）記載：謝蓮子「基於販賣
第一級毒品海洛因……牟取差價利潤之犯意，……先與陳日洲聯
繫販賣第一級毒品海洛因之事宜，再於附表二編號一至二所示之
時間、地點，將如附表二編號一至二所示之第一級毒品海洛因售
予陳日洲」，已認定陳日洲之海洛因來自謝蓮子。而陳日洲為警
查獲時，即供出海洛因來源，且坦承犯行。原審並未調查此項有
利於陳日洲之證據，以究明是否有減免其刑之適用，有調查未盡
、理由不備之違法云云。
惟查：原判決引用第一審判決書所記載之事實、證據及理由，並
補充說明，認定：林國隆意圖營利，自民國九十九年五月二十九
日起至同年八月二日止，有第一審判決事實一即第一審判決附表
一所載之十次販賣第二級毒品甲基安非他命犯行。陳日洲意圖營
利，自九十九年七月二十日起至同年八月十日止，有第一審判決
事實五即第一審判決附表四所載之十一次販賣第一級毒品海洛因
犯行。因而維持第一審論處林國隆販賣第二級毒品十罪（均累犯
，各依毒品危害防制條例第十七條第二項規定減輕其刑，再分別
依刑法第五十九條規定酌量減輕其刑後，均量處有期徒刑，詳如
第一審判決附表一所示）、陳日洲販賣第一級毒品十一罪（均累
犯，各依毒品危害防制條例第十七條第二項規定減輕其刑，再分
別依刑法第五十九條規定酌量減輕其刑後，均量處有期徒刑，詳
如第一審判決附表四所示）罪刑之判決，駁回林國隆、陳日洲在
第二審之上訴，已依據卷內資料，說明其所憑之證據及認定之理
由。林國隆、陳日洲上訴意旨對於原判決所為前揭論斷，並未依
據卷內資料，具體指摘有何違背法令情形。且查：(一)、關於刑之
量定，係實體法賦予法院得依職權裁量之事項，苟已以行為人之
責任為基礎，審酌刑法第五十七條各款所列事項而未逾越法律所
規定之範圍，或濫用其權限，即不得任意指摘為違法，以為第三
審上訴之理由。毒品危害防制條例第四條第二項之販賣第二級毒
品罪，其法定本刑為「無期徒刑或七年以上有期徒刑，得併科新
臺幣一千萬元以下罰金」。原審維持第一審判決就林國隆所犯販
賣第二級毒品十罪，均累犯，除法定本刑為無期徒刑部分外，於
依累犯規定加重其刑後，各依毒品危害防制條例第十七條第二項
規定減輕其刑，再分別依刑法第五十九條規定酌量減輕其刑，且
審酌刑法第五十七條各款所列事項，及林國隆之一切情狀，分別
量處有期徒刑二年、二年、二年、二年一月、二年、二年、二年
、二年、二年、一年十一月，再於各刑中之最長期以上，各刑合
併之刑期（二十年）以下，定其應執行刑為有期徒刑十一年。此
乃事實審法院職權之適法行使，並未逾越法律所規定之範圍，或
濫用其權限，且已屬低度刑。林國隆上訴意旨指稱：其自警詢時
起至偵審中，始終自白犯罪，已經悔悟，態度良好，原審未依刑
法第五十七條規定為量刑標準，猶應執行有期徒刑十一年，輕重
失衡，難謂為適法云云。係以自己之說詞，任意指摘，並非適法
之第三審上訴理由。至於第一審已判刑確定之謝蓮子部分，如何
量刑及定其應執行刑，與林國隆之間，因係不同之行為人，不同
之犯罪事實，情節各異，無從援引比附，併此敘明。(二)、毒品危
害防制條例第十七條第一項所規定，犯第四條至第八條、第十條
或第十一條之罪，供出毒品來源，因而查獲其他正犯或共犯者，
減輕或免除其刑。係指供出毒品來源，因而查獲其他正犯或共犯
者，始有該條項減輕或免除其刑之適用。若雖供出毒品來源，但
未查獲其他正犯或共犯，或於供出毒品來源之前，有偵查犯罪職
權之公務員已知悉該正犯或共犯，並非經其供出毒品來源因而查
獲者，均無上開條項減輕或免除其刑之適用。原判決引用第一審
判決之記載，其理由已說明「依卷附通訊監察譯文觀察，員警當
時業已查知被告林國隆、謝蓮子、黃楠泰、陳日洲、陳慈仲、吳
家榮等從事如犯罪事實欄或附表所示之販毒罪行，自無上開減免
刑責規定（指毒品危害防制條例第十七條第一項）之適用」（見
第一審判決第二十九頁第二十五行至第二十八行）。換言之，警
方於陳日洲供出毒品來源之前，依據通訊監察內容，已知悉謝蓮
子販賣海洛因給陳日洲，正犯謝蓮子並非經由陳日洲之供述因而
查獲，即無毒品危害防制條例第十七條第一項之適用。陳日洲上
訴意旨指稱：其於為警查獲時，即供出海洛因來源，且坦承犯行
（按在偵查及審判中均自白部分，原審已維持第一審依毒品危害
防制條例第十七條第二項規定，減輕其刑），原審未調查此項有
利之證據，以究明是否有毒品危害防制條例第十七條第一項減免
其刑之適用，有調查未盡、理由不備之違法云云。並非依據卷內
資料執為指摘，亦非適法之第三審上訴理由。林國隆、陳日洲所
為前揭指摘，均與法律規定得為第三審上訴理由之違法情形，不
相適合。其等上訴不合法律上之程式，均應予駁回。
二、吳家榮上訴部分：
查第三審上訴書狀，應敘述上訴之理由，其未敘述者，得於提起
上訴後十日內補提理由書於原審法院，已逾上述期間，而於第三
審法院未判決前仍未提出上訴理由書狀者，第三審法院應以判決
駁回之，刑事訴訟法第三百八十二條第一項、第三百九十五條後
段規定甚明。本件上訴人吳家榮因違反毒品危害防制條例案件（
共同販賣第二級毒品累犯，經判處有期徒刑三年八月），不服原
審判決，於一○○年四月二十一日提起上訴，並未敘述理由，迄
今逾期已久，於本院未判決前仍未提出，依上開規定，其上訴自
非合法，亦應予駁回。
據上論結，應依刑事訴訟法第三百九十五條，判決如主文。
中    華    民    國  一○○  年    六    月    九    日
                      最高法院刑事第四庭
                          審判長法官  謝  俊  雄  
                                法官  陳  世  雄  
                                法官  魏  新  和  
                                法官  徐  文  亮  
                                法官  吳  信  銘  
本件正本證明與原本無異
                                      書  記  官  
中    華    民    國  一○○  年    六    月   十三   日
                                                      Ｅ